臺灣士林地方法院刑事判決
110年度審訴字第723號
公  訴  人  臺灣士林地方檢察署檢察官
被      告  黃士弘


上列被告因詐欺案件，經檢察官提起公訴（110年度偵緝字第873
號），本院合議庭因被告於準備程序就被訴事實為有罪之陳述，
裁定由受命法官獨任進行簡式審判程序並判決如下：         
    主  文
黃士弘犯附表各編號主文欄所示之罪名，各處附表各編號主文欄
所示之宣告刑。應執行有期徒刑壹年肆月。
未扣案之犯罪所得新臺幣貳萬伍仟零貳拾元沒收，於全部或一部
不能沒收或不宜執行沒收時，追徵其價額。
    事實及理由
一、按簡式審判程序之證據調查，不受第159條第1項之限制，刑
    事訴訟法第273條之2定有明文，是於行簡式審判程序之案件
    ，被告以外之人於審判外之陳述，除有其他不得作為證據之
    法定事由外，應認具有證據能力。本件所援引被告黃士弘以
    外之人於審判外之陳述，因本案採行簡式審判程序，復無其
    他不得作為證據之法定事由，依上說明，應認均有證據能力
    。 
二、本件事實及證據，除均引用檢察官起訴書之記載（如附件）
    外，證據部分更正及補充如下：
  ㈠檢察官起訴書證據清單及待證事實欄之證據名稱欄編號2關於
    「⑴告訴人許曉『君』於警詢時之指訴」之記載，應更正為「⑴
    告訴人許曉『芸』於警詢時之指訴」；其編號5關於「⑴告訴人
    許惠『如』於警詢及偵查中之指訴」之記載，應更正為「⑴告
    訴人許惠『茹』於警詢及偵查中之指訴」。
　㈡補充：被告黃士弘於準備程序之自白（見本院卷第134、140
    、142頁）。
三、論罪科刑：
　㈠按刑法第339條之4第1項第3款以廣播電視、電子通訊、網際
    網路或其他媒體等傳播工具，對公眾散布而犯詐欺取財罪，
    其立法理由略以：考量現今以電信、網路等傳播方式，同時
    或長期對社會不特定多數之公眾發送訊息施以詐術，往往造
    成廣大民眾受騙，此一不特定、多數性詐欺行為類型，其侵
    害社會程度及影響層面均較普通詐欺行為嚴重，有加重處罰
    之必要，爰定為第3款之加重處罰事由。申言之，係因以廣
    播電視、電子通訊、網際網路或其他媒體等傳播工具，對公
    眾散布而犯之，將導致不特定人或多數人於閱聽見聞後，有
    受詐騙之虞，可能造成之侵害社會程度及影響層面均較鉅，
    爰增訂上開加重處罰之詐欺類型犯罪。故倘行為人有以上開
    傳播工具，對於不特定人或「多數人」散布不實訊息，以招
    徠民眾，進而遂行詐欺行為，即已具備該款加重詐欺罪之構
    成要件。從而，行為人雖利用廣播電視、電子通訊、網際網
    路或其他媒體等傳播工具犯罪，倘未向公眾散布詐欺訊息，
    而係針對「特定個人」發送詐欺訊息，固僅屬普通詐欺罪範
    疇。但行為人若係基於詐欺「不特定或多數」民眾之犯意，
    利用網際網路等傳播工具，刊登虛偽不實之廣告，以招徠民
    眾，進行詐騙，縱行為人尚須對於受廣告引誘而來之被害人
    ，續行施用詐術，始能使被害人交付財物，仍係以網際網路
    等傳播工具向公眾散布詐欺訊息，無礙成立加重詐欺罪（最
    高法院109年度台上字第605號判決參照）。
　㈡本件被告黃士弘係在臉書社團名稱「二手智慧型手機買賣交
    易網」分別張貼販賣低價吹風機、刮鬍刀等商品之訊息，向
    該網站上不特定多數之網友散布，待告訴人許曉芸、連諶婕
    、陳彥君、許惠茹上網瀏覽該等訊息後，透過臉書訊息功能
    與被告聯繫交易內容，因而受騙致匯款商品價金至被告之遠
    東商業銀行帳戶。是核被告所為，均係犯刑法第339條之4第
    1項第3款之以網際網路對公眾散布而詐欺取財罪。又被告所
    犯4次加重詐欺罪行，分別侵害不同被害人之財產法益，犯
    意個別，行為互殊，應予分論併罰。
　㈢爰以行為人之責任為基礎，並審酌被告前有多次詐欺犯罪紀
    錄之素行，可徵諸卷附之臺灣高等法院被告前案紀錄表，其
    利用網路張貼販賣二手商品之不實訊息，詐得他人財物，法
    治觀念薄弱，缺乏對他人財產法益之尊重，且對交易秩序有
    相當危害，所為殊值非難，兼衡其犯後坦承犯行之態度，然
    未賠償告訴人許曉芸、連諶婕、陳彥君、許惠茹所受之損害
    ，及考量被告為高中畢業之智識程度、未婚，入監前從事貨
    運公司司機，在外獨居之家庭經濟與生活狀況，併其犯罪動
    機、目的、犯罪之手段、告訴人等分別受害之程度等一切情
    狀，分別量處如主文所示之刑（詳附表），資為懲儆。又本
    院衡酌被告本案4次犯行，所侵害法益固非屬於同一人，然
    各該行為均屬利用網路對公眾散布而詐取財物，罪質同一，
    詐取財物之情節相仿，數罪對法益侵害之加重效應較低，乃
    本於罪責相當性之要求，就整體犯罪之非難評價、各行為彼
    此間之偶發性、各行為所侵害法益之專屬性或同一性予以綜
    合判斷，及斟酌被告犯罪行為之不法與罪責程度、對其施以
    矯正之必要性，乃就前揭對被告所量處之宣告刑，定其應執
    行之刑如主文所示。
四、關於沒收部分：
  ㈠按犯罪所得，屬於犯罪行為人者，沒收之；於全部或一部不
    能沒收或不宜執行沒收時，追徵其價額；刑法第38條之1第1
    項前段、第3項定有明文。
　㈡本件被告黃士弘所詐得之匯款金額共計新臺幣2萬5,020元，
    均屬其本案之犯罪所得，雖未扣案，然既無實際合法發還告
    訴人，或有已實際賠償告訴人之情形，自應依刑法第38條之
    1第1項前段之規定，宣告沒收，併依同條第3項之規定，諭
    知於全部或一部不能沒收或不宜執行沒收時，追徵其價額。
據上論結，應依刑事訴訟法第284條之1、第299條第1項前段、第
273條之1第1項、第310條之2、第454條第2項，刑法第339條之4
第1項第3款、第51條第5款、第38條之1第1項前段、第3項，刑法
施行法第1條之1第1項，判決如主文。
本案經檢察官陳銘鋒提起公訴，檢察官江玟萱到庭執行職務。
中　　華　　民　　國　　111 　年　　4 　　月　　12　　日
                  刑事第九庭法  官  李冠宜
以上正本證明與原本無異。
如不服本判決應於收受送達後20日內向本院提出上訴書狀，並應
敘述具體理由。其未敘述上訴理由者，應於上訴期間屆滿後20日
內向本院補提理由書（均須按他造當事人之人數附繕本）「切勿
逕送上級法院」。
因疫情而遲誤不變期間，得向法院聲請回復原狀。
                            書記官  杜依玹
中　　華　　民　　國　　111 　年　　4 　　月　　14　　日
附錄：本案論罪科刑法條全文
中華民國刑法第339條之4
犯第339條詐欺罪而有下列情形之一者，處1年以上7年以下有期
徒刑，得併科1百萬元以下罰金：
一、冒用政府機關或公務員名義犯之。
二、三人以上共同犯之。
三、以廣播電視、電子通訊、網際網路或其他媒體等傳播工具，
    對公眾散布而犯之。
前項之未遂犯罰之。
附表：
編號 犯罪事實 主      文 1 起訴書犯罪事實欄一暨其附表編號一詐欺許曉芸部分 黃士弘犯以網際網路對公眾散布而詐欺取財罪，處有期徒刑壹年貳月。 2 起訴書犯罪事實欄一暨其附表編號二詐欺連諶婕部分 黃士弘犯以網際網路對公眾散布而詐欺取財罪，處有期徒刑壹年。 3 起訴書犯罪事實欄一暨其附表編號三詐欺陳彥君部分 黃士弘犯以網際網路對公眾散布而詐欺取財罪，處有期徒刑壹年。 4 起訴書犯罪事實欄一暨其附表編號四詐欺許惠茹部分 黃士弘犯以網際網路對公眾散布而詐欺取財罪，處有期徒刑壹年。